【裁判字號】    89,交訴,113
【裁判日期】    901213
【裁判案由】    公共危險等
【裁判全文】
臺灣板橋地方法院刑事判決                        八十九年度交訴字第一一三號
    公  訴  人  臺灣板橋地方法院檢察署檢察官
    被      告  游  蔚
    選任辯護人  林亦書律師
右列被告因公共危險等案件，經檢察官提起公訴 (八十九年度偵字第一二一五五號)
，本院判決如左：
    主  文
游  蔚從事業務之人，因業務上之過失傷害人，處有期徒刑肆月；又駕駛動力交通工
具肇事，致人受傷而逃逸，處有期徒刑柒月。應執行有期徒刑玖月。
    事  實
一、游  蔚係計程車司機，為從事駕駛業務之人，於民國八十九年四月二十三日上午
    十時十五分許，駕駛牌照七Ｑ－○八一號營業小客車，沿臺北縣新莊市○○路往
    桃園方向行駛，行駛於中線車道，行經新莊市○○路七○二號前時，原應注意變
    換車道時，應注意安全距離，而依當時情形，並無不能注意之情事，竟疏未注意
    及此，貿然自中線車道變換切入外側車道，致其營業小客車之右前側擦撞同向在
    外側車道上行駛之由甲○○所駕駛牌照ＧＢＫ－九九一號機車之前輪，甲○○因
    而人車倒地，受有右肱骨骨折、胸部挫傷之傷害。游  蔚肇事後，明知汽車駕駛
    人駕駛汽車肇事致人受傷或死亡，應即採取救護或其他必要之措施，並向警察機
    關報告，不得駛離，竟未下車查看甲○○之受傷情形，僅於事發地點前方數十公
    尺處短暫停留後，未行下車即駕車逃逸，適另有機車騎士劉煥彰亦駕駛機車行駛
    於甲○○之後方，目睹上開經過並報警，經警循車牌號碼而查獲游  蔚。
二、案經甲○○訴由臺北縣警察局新莊分局報請臺灣板橋地方法院檢察署檢察官偵查
    起訴。
    理  由
一、訊據被告游  蔚固坦承於八十九年四月二十三日上午十時至十一時之間有駕駛牌
    照七Ｑ－○八一號營業小客車行經發生車禍之路段，惟矢口否認有何過失傷害及
    肇事逃逸犯行，辯稱：伊是行駛於中線車道，並未擦撞到任何車輛，伊小客車亦
    無任何碰撞痕跡。伊當時並未切到外側車道，亦未曾暫停於該處，伊不知告訴人
    車禍之事云云。經查：
  (一)右揭事實業據告訴人甲○○指訴綦詳，並有診斷證明書一紙在卷可稽。且證人劉
    煥彰於警訊時，亦證稱「當時我是騎機車沿新莊市○○路南下，在行經事故地點
    時，我看見前方由乙名女子騎乘之ＧＢＫ－九九一號重機車遭乙輛黃色計程車擦
    撞後倒地，當時該部計程車不知何故突然由中正路南下中線車道切入外線車道，
    導致行駛於外線車道之ＧＢＫ－九九一號重機車遭該計程車之右側擦撞倒地，而
    機車上的女子也受傷倒地。我當時只能明確的看到該車後四碼車牌號碼為Ｑ－○
    八一，但我有聽見乙名婦女高喊肇事車輛為七Ｑ－○八一號約十餘聲，隨後我便
    下車與一旁的路人將ＧＢＫ－九九一號重機車及該名女子扶起來，並立即向警方
    報案。該車在撞倒ＧＢＫ－九九一號車後就靠右停在機車倒地前方約十餘公尺遠
    ，但駕駛人卻未下車察看，該車在前方停了一會兒之後就駕車逃離現場，沒有下
    車做任何救護的行為或留下任何資料」等情明確。又經本院向交通部新竹區監理
    所桃園監理站函查牌照號碼末四位為「Ｑ○八一」之營業小客車之車籍資料，該
    監理站函覆稱「合於上述條件者僅有七Ｑ－○八一號乙件」，有該監理站九十年
    十月二十六日 (九十) 竹監桃字第九○三○○五九號函附在卷可考。從而，依證
    人劉煥彰證述之內容，被告之七Ｑ－○八一號營業小客車確於事發地點自中線車
    道切入外側車道，且於告訴人機車倒地後，曾在事發地點前方短暫停留後始離去
    ，至為明確，被告辯稱：伊當時並未切到外側車道，亦未曾暫停於該處云云，即
    非實在。
  (二)至於證人劉煥彰於本院調查時，到庭雖陳稱「我當時騎機車，就在被害人的後面
    ，我看到計程車過去，被害人就倒了。當時只有被告的計程車而已，而該計程車
    也有停一下子，當時我有記下車牌，當時也有其他路人幫忙，有的幫忙扶被害人
    ，有的記車牌號碼，有的扶機車，我就是幫忙記肇事車號。當時只有該汽車而已
    。 (問：被害人說被告有停下來，是在何處停下？) 應該是五十公尺，這是目測
    。當時我沒有看到確實被告撞到，但被告車子過後，被害人才倒的。 (問：當時
    是否有聽到擦撞聲？) 沒有。」等語，被告因而以證人劉煥彰並未聽到有擦撞聲
    ，亦未目睹被告之小客車擦撞告訴人機車，且證人稱被告之小客車停在前方五十
    公尺處係異於先前之證述等情，又以被告之小客車經警拍照並無任何擦痕，而辯
    稱告訴人之指述為憑空無據。惟查，告訴人於偵查中及本院調查時，均明確指陳
    是遭被告之小客車擦撞機車前輪致倒地受傷 (見偵查卷第七頁、本院九十年十一
    月十五日訊問筆錄) ，衡諸一般常情，行駛中之機車倘遭外力擦撞，確極易因而
    重心不穩而倒地，該擦撞力道未必足以產生明顯之擦撞聲及擦痕。又被告係於本
    件事故發生之翌日 (八十九年四月二十四日) 晚上六時五十五分許始經警通知到
    案製作筆錄，並就其小客車之外觀予以拍照，故縱使卷附小客車照片之外觀並無
    擦痕，且證人劉煥彰於事發當時並未聽見擦撞聲，均不得執此而認告訴人之指述
    為不實。又證人劉煥彰固未確實看到被告之小客車擦撞告訴人之機車，但被告之
    小客車切入外側車道後告訴人之機車方才倒地，則為證人劉煥彰目睹之事實無疑
    。依此證人目睹之事實，再參以證人劉煥彰於警訊中稱當時曾聽見一名婦女高喊
    肇事車輛為七Ｑ－○八一號約十餘聲等語，均足以見告訴人指稱係遭被告之小客
    車擦撞致機車倒地乙節，應屬實情。尤其，被告之小客車若未擦撞告訴人之機車
    ，何以在事發地點前方短暫停留？被告既曾短暫停留，當時又有路人高喊肇事車
    輛為七Ｑ－○八一號約十餘聲，被告豈可能未聽聞路人連續高喊其車牌號碼？被
    告於此情況下竟未下車查看即逕自駛離現場，復於本院審理時謊稱並未切到外側
    車道，亦未曾暫停於該處云云，在在可見被告係畏罪情虛。至於證人劉煥彰於警
    訊中稱被告之小客車於事發後曾停在機車倒地處前方約十餘公尺，於偵查時稱是
    停在前方二、三十公尺處，於本院調查時則稱是停在前方五十公尺處，但此應係
    因其僅憑目測之故，致其記憶稍有出入，尚不得以此即指其證詞為不實。綜觀上
    情，足認告訴人之指陳確屬可採，被告辯稱並未擦撞到任何車輛，不知告訴人車
    禍之事云云，要非可取。
  (三)被告之選任辯護人另以：事發現場情況走走停停，車流量大，事發地點前面有紅
    綠燈，聲請到現場勘查，又聲請勘驗被告之小客車與告訴人之機車的車輪大小、
    高度。然查，證人劉煥彰於警訊時已證稱被告之小客車「在撞倒ＧＢＫ－九九一
    號車後就靠右停在機車倒地前方約十餘公尺遠，但駕駛人卻未下車察看，該車在
    前方停了一會兒之後就駕車逃離現場，沒有下車做任何救護的行為或留下任何資
    料」等語，業如前述，查證人劉煥彰係於事發當日即在警察局為上揭證述，當時
    因記憶清晰，是以證人劉煥彰當時詳細描述其見被告之小客車曾「靠右」停車一
    會兒之後駕車離開，顯然其見被告之小客車係有意靠右停車，而與車輛行車間因
    車輛擁擠而暫停或遇紅燈而暫停之情形迥然有別。本件被告並非因車輛擁擠或遇
    紅燈而暫停於事發地點之前方，應可肯定，故被告之選任辯護人聲請到現場勘查
    ，應無必要。又告訴人指其是遭被告之小客車擦撞機車前輪而倒地，已如前述，
    因一般小客車之底盤高度均低於機車輪胎之高度，故以小客車之右前側擦撞機車
    之前輪，於生活經驗上並無不合理之處。而被告小客車之車輪大小、高度如何，
    實無需予以究明，是被告之選任辯護人聲請勘驗被告之小客車與告訴人之機車的
    車輪大小、高度，核無必要，併此敘明。
二、按汽車行駛變換車道時，應注意安全距離，道路交通安全規則第九十八條第一項
    第六款定有明文。本件被告為領有駕駛執照之職業小型車駕駛人，有卷附之道路
    交通事故調查報告表可稽，則其駕駛營業小客車行經上開路段，行駛於中線車道
    欲變換車道駛入外側車道時，理應注意右方外側車道有無來車，與右方來車保持
    安全距離，以預防危險之發生，詎其於變換車道駛入外側車道時，竟未注意與外
    側車道上由告訴人所駕駛之機車保持安全距離即貿然變換車道，致撞及告訴人所
    駕駛之機車，使告訴人因而受傷，其有違上開道路交通安全規則之規定駕車甚明
    。查肇事當時天候為陰，日間自然光線，路面濕潤、無缺陷，道路無障礙物，視
    距良好等情，均據前開道路交通調查報告表載明，並無不能注意之情事，被告竟
    疏未注意上開道路交通安全規則之規定駕車，肇致本件車禍，自難辭過失之責。
    而告訴人確因本件車禍受傷，已如前述，則與被告之過失行為間並有相當因果關
    係。又被告駕駛之小客車擦撞告訴人之機車後，曾在事發地點前方短暫停留，當
    時曾有路人高喊肇事車輛為七Ｑ－○八一號約十餘聲，業如前述，可見被告就發
    生車禍乙節，確已知悉，竟未採取適當之救護及必要措施即駕車離開現場，其有
    逃逸之事實甚明，從而，事證明確，被告過失傷害及肇事後逃逸之犯行洵堪認定
    。
三、被告係計程車司機，經其供明在卷，為從事駕駛業務之人，其於執行業務中開車
    肇事傷害人後逃逸，核其所為，係犯刑法第一百八十五條之四肇事遺棄罪及第二
    百八十四條第二項前段之業務過失傷害罪。被告所犯上開二罪，犯意各別，行為
    互殊，應予分論併罰。爰審酌被告之過失程度、所生之危害、肇事後之態度及迄
    今未與告訴人為民事和解賠償等一切情狀，分別量處如主文所示之刑，並定其應
    執行之刑。
據上論斷，應依刑事訴訟法第二百九十九條第一項前段，刑法第一百八十五條之四、
第二百八十四條第二項前段、第五十一條第五款，罰金罰鍰提高標準條例第一條前段
，判決如主文。
本案經檢察官陳伯厚到庭執行職務。
中      華      民      國    九十      年     十二     月     十三     日
              臺灣板橋地方法院交通法庭
                                      法  官  戴  嘉  清
右正本證明與原本無異。
如不服本判決，應於判決送達後十日內，向本院提出上訴狀。
                                      書記官  陳  春  銘
中      華      民      國    九十      年     十二     月      十七    日
附錄本案論罪科刑法條全文：
刑法第一百八十五條之四：
駕駛動力交通工具肇事，致人死傷而逃逸者，處六月以上五年以下有期徒刑。
刑法第二百八十四條
因過失傷害人者，處六月以下有期徒刑、拘役或五百元以下罰金。致重傷者，處一年
以下有期徒刑、拘役或五百元下罰金。
從事業務之人，因業務上之過失傷害人者，處一年以下有期徒刑、拘役或一千元以下
罰金。致重傷者，處三年以下有期徒刑、拘役或二千元以下罰金。


司法院資訊處製作；財團法人民間司法改革基金會備份。
